臺灣彰化地方法院民事裁定
110年度監宣字第30號
聲  請  人  施中貴  

相  對  人  施欣辰  

關  係  人  廖淑鈺  
            施欣宜  
上列聲請人聲請監護宣告事件，本院裁定如下：
    主  文
一、宣告乙○○（女、民國○○○年○月○日生、國民身分證統一編號
    ：Z○○○○○○○○○號）為受監護宣告之人。
二、選定甲○○（男、民國○○○年○月○○日生、國民身分證統一編號
    ：Z○○○○○○○○○號）為受監護宣告之人之監護人。
三、指定丁○○（女、民國○○○年○月○○日生、國民身分證統一編號
    ：Z○○○○○○○○○號）為會同開具財產清冊之人。
四、聲請費用由受監護宣告之人乙○○負擔。
    理  由
一、聲請意旨略以：聲請人為相對人之父。相對人於民國109年6
    月20日因車禍致巴金森氏症併認知困難，致現已不能為意思
    表示或受意思表示或不能辨識其意思表示之效果，達監護宣
    告程度。爰依民法第14條第1項、第1110條、第1111條、家
    事事件法第164條以下規定，請求裁定相對人為受監護宣告
    之人，選定聲請人為相對人之監護人，指定關係人即相對人
    之母丁○○為會同開具財產清冊之人等語。
二、「對於因精神障礙或其他心智缺陷，致不能為意思表示或受
    意思表示，或不能辨識其意思表示之效果者，法院得因本人
    、配偶、四親等內之親屬、最近一年有同居事實之其他親屬
    、檢察官、主管機關、社會福利機構、輔助人、意定監護受
    任人或其他利害關係人之聲請，為監護之宣告」；「受監護
    宣告之人應置監護人」；「法院為監護之宣告時，應依職權
    就配偶、四親等內之親屬、最近一年有同居事實之其他親屬
    、主管機關、社會福利機構或其他適當之人選定一人或數人
    為監護人，並同時指定會同開具財產清冊之人。法院為前項
    選定及指定前，得命主管機關或社會福利機構進行訪視，提
    出調查報告及建議。監護之聲請人或利害關係人亦得提出相
    關資料或證據，供法院斟酌」；「法院選定監護人時，應依
    受監護宣告之人之最佳利益，優先考量受監護宣告之人之意
    見，審酌一切情狀，並注意下列事項：一、受監護宣告之人
    之身心狀態與生活及財產狀況。二、受監護宣告之人與其配
    偶、子女或其他共同生活之人間之情感狀況。三、監護人之
    職業、經歷、意見及其與受監護宣告之人之利害關係。四、
    法人為監護人時，其事業之種類與內容，法人及其代表人與
    受監護宣告之人之利害關係」。民法第14條第1項、第1110
    條、第1111條、第1111條之1規定，分別定有明文。
三、經查，聲請人主張之內容，業據其提出戶籍謄本、中國醫藥
    大學附設醫院診斷證明書等資料為據，經本院囑託鑑定，由
    臺灣臺中地方法院法官於鑑定人即中國醫藥大學附設醫院精
    神科廖俊惠醫師前訊問相對人，並勘驗相對人精神狀況，略
    以：法官詢問相對人姓名、年籍、住所、與聲請人、在場關
    係人之關係等問題，相對人未回答問題，仍然自行玩診間的
    小玩具，故無法與其對話詢問等情，有110年3月19日訊問筆
    錄在卷可稽。鑑定意見亦略以：「4.以往病史及現病歷等：
    ...現在病症：...個案於去年6月22日發生車禍昏迷約一天
    ，經醫師觀察並無明顯外傷和問題便返家休惠，但回家之後
    個案逐漸表示會記不住事情，也看不清楚父母的臉，出現失
    能和語言溝通功能退化與異常的情形，例如：幾乎無法行走
    (需要家人抱和扶才可以走）、不會換衛生棉，拳握方式拿
    筷子、聽不懂簡單的辭彙(如：牙刷、檸檬等）、變成以台
    語為主做(本院註:應為『要』之誤繕)溝通，9、10月開始不認
    得案父母(但個案稱呼案父為哥哥，稱案母為阿姨)且言行越
    來越像小孩予，後再度就醫並未發現有腦部異常， 但疑似
    多巴胺不足，以藥物治療並補充飲食營養，約11、12月行為
    有較為改善，然根據案父母，自今年1月開始，個案的語言
    表達開始明顯減少，表達内容也多含糊不清，整體生活功能
    表現仍退化，在家不能行走，多用爬的，吃飯需要湯匙，不
    會穿内衣，不會扣扣子與拉拉鍊，生活自理事項均需要他人
    協助，行為表現像小孩子，心智年齡仿彿會(本院註:應為『
    回』之誤繕)到幼兒時期」；「7.生活狀況及現在身心狀態..
    .精神狀態：(1)意識/溝通性：鑑定時，可被動回應，無法
    言語意思表達。(2)記憶力：有困難。(3)定向力：有困難。
    (4)計算能力：有困難。(5)理解‧判斷力：有困難。(6)現在
    性格特徵：孩子氣。(7)其他(氣氛‧感情狀態‧幻覺‧妄想‧異
    常行動等)：109年12月25日魏氏成人智力量表(WAIS-IV)：
    總量表智商＝66(PR＝1)，110年04月08日，個案困難配合，無
    法施測。根據家長報告生活中的語言表達與功能表現，相較
    109年12評估結果：智能表現落於輕度智能不足範園(FSIQ＝6
    6)，目前表現可能更加退化。目前認知功能呈現明顯退化跡
    象」；「8.有關判斷能力判定之意見...不能管理處分自己
    財產...判定的根據：...診斷為認知障礙症。因意思表達不
    能辨識其意思表示之效果，故判定不能管理處分自己財產」
    ；「10.鑑定判定及說明...【鑑定判定】(1)基於受鑑定人
    有精神上之障礙(其他心智缺陷..認知障礙症...不能管理處
    分自己的財產...短期回復之可能性低...可為...監護宣告
    」等語，有監護輔助鑑定書在卷可憑。基上事證，足認相對
    人因上開病症已達不能為意思表示或受意思表示，或不能辨
    識其意思表示效果之程度，是聲請人聲請對相對人為監護宣
    告，為有理由，應予准許。
四、爰依受監護宣告人之最佳利益，審酌聲請人為相對人之父，
    關係人丁○○為相對人之母，相對人目前由聲請人及關係人丁
    ○○照顧並同住，相對人之生活及醫療費用大多由聲請人負擔
    ，堪認該2人均能盡力維護相對人之權益，並給予適切的關
    心與照顧。聲請人、關係人即相對人之母丁○○、妹丙○○等親
    屬均同意由聲請人擔任相對人之監護人、關係人丁○○擔任會
    同開具財產清冊之人，有親屬同意書、聲請狀、訊問筆錄在
    卷可稽。是本院綜合上情等一切情狀，認由聲請人擔任相對
    人之監護人，另由關係人丁○○擔任會同開具財產清冊之人，
    應可符合相對人之最佳利益，並較能保障相對人之權益，爰
    裁定如主文所示。
五、末以，依民法第1113條準用同法第1099條第1項、第1099條
    之1規定，於監護開始時，監護人（即聲請人）對於受監護
    宣告人（即相對人）之財產，應依規定會同開具財產清冊之
    人（即關係人丁○○），於2個月內開具財產清冊並陳報法院
    ，且於財產清冊開具完成並陳報法院前，監護人對於受監護
    人之財產，僅得為管理上必要之行為，附此敘明。
六、依家事事件法第164條第2項，裁定如主文。
中　　華　　民　　國　　110 　年　　6 　　月　　16　　日
                    家事法庭  法　官  魏志修
以上正本係照原本作成。
如對本裁定抗告，須於裁定送達後10日內向本院提出抗告狀（須
附繕本），並繳納抗告費新臺幣1千元。
中　　華　　民　　國　　110 　年　　6 　　月　　16　　日
                              書記官  陳秀香

備註：本案確定後本院將依職權發給「確定證明書」，須持本裁
      定及「確定證明書」，始可辦理戶籍登記。